臺灣雲林地方法院刑事裁定
                                    111年度毒聲字第262號
聲  請  人  臺灣雲林地方檢察署檢察官
被      告  ATIKAH（中文姓名：阿娣；印尼籍）





上列被告因違反毒品危害防制條例案件，經檢察官聲請觀察、勒
戒（111年度聲觀字第216號、111年度毒偵字第407號），本院裁
定如下：
    主    文
ATIKAH施用第二級毒品，應送勒戒處所觀察、勒戒，其期間不得
逾貳月。
    理    由
一、聲請意旨略以：被告ATIKAH基於施用第二級毒品之犯意，於
    民國110年11月15日晚間7時59分為警採尿起回溯96小時內之
    某時許，在不詳地點，以不詳方式，施用第二級毒品甲基安
    非他命1次，嗣經被告同意採尿送驗，結果呈甲基安非他命
    陽性反應，爰依毒品危害防制條例第20條第1項、觀察勒戒
    處分執行條例第3條第1項之規定，聲請裁定將被告送勒戒處
    所觀察、勒戒。
二、按犯毒品危害防制條例第10條之罪者，檢察官應聲請法院裁
    定，令被告入勒戒處所觀察、勒戒，其期間不得逾2月，同
    條例第20條第1項定有明文。
三、被告於警詢時固坦承施用第二級毒品犯行，惟辯稱：我是約
    於110年11月初施用云云。惟查：
  ㈠一般人如未施用毒品，其尿液中自無從檢測出有何毒品之陽
    性反應，此為眾所周知之情形。而被告於110年11月15日晚
    間7時59分許，為警經其同意採尿送驗後，結果呈甲基安非
    他命陽性反應等情，業經被告於警詢時供述明確，復有自願
    接受採集尿液檢驗同意書、代號與真實姓名對照表、雲林縣
    警察局臺西分局委託檢驗尿液代號與真實姓名對照認證單、
    應受尿液檢驗人尿液檢體採集送驗紀錄表、正修科技大學超
    微量研究科技中心尿液檢驗報告（原始編號：Z000000000）
    、法務部調查局111年3月3日調科壹字第11003421160號鑑定
    書（送驗編號：Z000000000）在卷可證，則此等事實，應堪
    認定。
  ㈡按毒品檢驗學上之常規，尿液中含毒品成分反應所使用之檢
    驗方法，對於受檢驗者是否確有施用毒品行為之判斷，在檢
    驗學常規上恆有絕對之影響；其以酵素免疫分析或薄層定性
    分析等方式為初步篩檢者，因具有相當程度偽陽性之可能，
    如另以氣（液）相層析、質譜分析等較具公信力之儀器為交
    叉確認，因出現偽陽性反應之機率極低，自足據為對涉嫌人
    不利之認定（最高法院96年度台上字第7594號、97年度台上
    字第2016號判決意旨參照）。次按「偽陽性」係指尿液中不
    含某成分，而檢驗顯示含有該成分之現象，依規定，尿液初
    步篩檢陽性檢體需再以氣相層析質譜儀法進行確認檢驗，應
    不致有「偽陽性」結果，有行政院衛生署管制藥品管理局（
    現改制衛生福利部食品藥物管理署）97年1月21日管檢字第0
    970000579號函釋在卷可佐。另按毒品施用後可檢出之濃度
    與吸收劑量、頻率、尿液採集時間點、個人體質與代謝情況
    等因素有關，因個案而異；依據Clarke'sIsolationIdentif
    icationofDrugs第三版記載，施用甲基安非他命能快速吸收
    ，甲基安非他命於人體的半衰期約為9小時，施用後24小時
    內，約有施用劑量之70%由尿中排出，其中約43%以甲基安非
    他命原態排出，5%以安非他命排出，一般可檢出之最長時間
    安非他命為1至4天，甲基安非他命為1至5天，有行政院衛生
    署管制藥品管理局（現改制衛生福利部食品藥物管理署）96
    年4月20日管檢字第0960003946號函釋在卷可參。查被告於
    警詢時供稱：我是約於110年11月初施用第二級毒品安非他
    命，施用地點是在雲林縣○○鄉○○村○○路000○0號2樓房間，我
    是將安非他命毒品放入吸食器中，用打火機燒烤，在用口鼻
    吸食煙霧等語（毒偵卷第8頁反面），可見被告並非全然無
    法接觸毒品之人。又其所採尿液經正修科技大學超微量研究
    科技中心以液相層析串聯式質譜法之確認檢驗方式檢驗後，
    有檢出甲基安非他命陽性反應，且閾值高達1191ng/mL（安
    非他命閾值則為168ng/mL），則在無證據證明有何人為因素
    導致檢驗結果可能錯誤之情形下，應已排除偽陽性反應之可
    能，足認被告於採尿前，確有施用第二級毒品甲基安非他命
    1次。
　㈢綜上，被告既有前述施用毒品之行為，且其未曾因施用毒品
    案件送勒戒處所觀察、勒戒，或送戒治處所強制戒治，有臺
    灣高等法院被告前案紀錄表在卷可憑，從而聲請人聲請本院
    裁定將被告送觀察、勒戒，程序上於法並無不合，應予准許
    。
四、爰依毒品危害防制條例第20條第1項，觀察勒戒處分執行條
    例第3條第1項，裁定如主文。
中　　華　　民　　國　　111 　年　　9 　　月　　2 　　日
                  刑事第一庭   法　官　黃震岳
以上正本證明與原本無異。
如不服本裁定，應於送達後5日內，向本院提出抗告狀。
                               書記官  陳怡心
中　　華　　民　　國　　111 　年　　9 　　月　　2 　　日